臺灣高雄地方法院民事判決　　　　　　　 94年度訴字第669號
原　　　告　彰化商業銀行股份有限公司
法定代理人　甲○○
訴訟代理人　丁○○
被　　　告　丙○○
　　　　　　乙○○
當事人間請求撤銷贈與等事件，本院民國94年10月5 日言詞辯論
終結，判決如下：
  主  文
被告丙○○、乙○○間於民國九十年七月六日就坐落高雄市○○
區○○段五二三號土地之應有部分一萬分之四十及同上開段五二
三- 一號土地之應有部分一萬分之四十，暨其上建號一二九號即
門牌號碼高雄市前金區○○○路一四三號五樓之四建物所為之贈
與行為，與於民國九十年七月二十三日經高雄市鹽埕地政事務所
以九十年鹽地(三)字第０一０二九０號收件就上開土地及建物所為
之所有權移轉行為，均應予撤銷。
被告乙○○應將高雄市鹽埕地政事務所於九十年七月二十三日以
九十年鹽地(三)字第０一０二九０號收件就前項土地及建物所為之
所有權移轉登記予以塗銷。
訴訟費用由被告負擔。
  事實及理由
一、原告主張：(一)被告丙○○於民國89年12月22日，應訴外人尊
    龍遊艇事業股份有限公司（以下簡稱尊龍遊艇公司）之邀，
    擔任尊龍遊艇公司向原告借款之連帶保證人，嗣尊龍遊艇公
    司於89年12月27日向原告借款新台幣（下同）6,200,000 元
    ，雙方約定於90年6月6日清償，利息按年利率8.84% 計算，
    若遲延清償，除仍按上開利率計息外，逾期在6 個月以內者
    ，按上開利率10%，逾期在6 個月以上者，按上開利率20%加
    計違約金，且債務視同全部到期。距尊龍遊艇公司自90年5
    月27日起即未依約繳息，其中利息及違約金算至93年10月25
    日止，累計分別達1,447,417元及336,752元，連同本金6,20
    0,000 元，合計為7,984,169元，及其中6,200,000元部分，
    自93年10月26日起按年息8.815%計算之利息暨按上開利率20
    % 計算之違約金均未清償，且尊龍遊艇公司已無財產可供清
    償上開欠款，被告丙○○既為尊龍遊艇公司之連帶保證人，
    依法自應與尊龍遊艇公司就上開借款之本金、利息及違約金
    對原告負連帶清償之責。(二)被告丙○○於90年7月6日就其所
    有坐落高雄市○○段○○段523 號土地之應有部分10000 分
    之40及同上開段523-1 號土地之應有部分10000 分之40（以
    下簡稱系爭土地），暨其上建號129 號即門牌號碼高雄市前
    金區○○○路143 號5 樓之4 建物（以下簡稱系爭建物）贈
    與其妻即被告乙○○，並於90年7 月23日經高雄市鹽埕地政
    事以90年鹽地(三)字第010290號收件，以夫妻贈與為由辦理所
    有權移轉登記完畢。被告丙○○尚欠原告上述之本金、利息
    及違約金未清償，其所有之財產除系爭土地及系爭建物外，
    僅餘坐落台北市○○區○○段2 小段470 號土地應有部分14
    666 分之11及其上建物即門牌號碼台北市中正區○○○路○
    段72號地下樓之19攤位（以下簡稱系爭不動產），其價值僅
    55萬元，不足清償上開欠款，故被告丙○○、乙○○就系爭
    土地及系爭建物所為之贈與行為及移轉所有權登記行為已損
    害原告之債權，爰依民法第244 條第1 項及第4 項前段之規
    定提起本件訴訟。聲明求為判決：如主文所示等語。
二、被告乙○○則以：被告丙○○在大陸另結交女友，遂應伊之
    要求，將系爭土地及系爭建物之所有權移轉登記為伊所有等
    語置辯。答辯聲明求為判決：(一)請求駁回原告之訴。(二)訴訟
    費用由原告負擔。
三、被告丙○○辯稱：其有擔任尊龍遊艇公司向原告借款6,200,
    000 元之連帶保證人。系爭土地及系爭建物係其答應要給被
    告乙○○，故將系爭土地及建物之所有權移轉登記為被告乙
    ○○所有等語。答辯聲明求為判決：(一)請求駁回原告之訴。
    (二)訴訟費用由原告負擔。
四、兩造就下列事項不爭執，自堪認屬實: (一)被告丙○○有擔任
    尊龍遊艇公司向原告借款6,200,000 元之連帶保證人，就此
    借款，尊龍遊艇公司未提供任何擔保品或設定扺押，尊龍遊
    艇公司現已停止營業，並有本票及保證書在卷可證（見本院
    卷第6至10頁）。(二)被告丙○○於90年7月間同意將系爭土地
    及系爭建物移轉登記為被告乙○○所有，並於90年7 月23日
    經高雄市鹽埕地政事務所以90年鹽地(三)字第010290號收件，
    夫妻贈與為由辦理所有權移轉登記完畢，並有系爭土地及建
    物謄本在卷可稽（見本院卷第12至15頁）。(三)系爭不動產係
    被告丙○○所有，有土地謄本、建物謄本及稅務電子閘門財
    產所得調件明細表（見本院卷第49頁）為證。
五、兩造爭執點為：被告間就系爭土地及系爭建物所為之無償贈
    與行為是否損及原告之債權？原告依民法第244 條第1 項及
    第4 項前段之規定提起本件訴訟有無理由？茲就此爭執點分
    述如下：
（一）按債務人所為之無償行為，有害及債權者，債權人得聲請
      法院撤銷之。債權人聲請法院撤銷時，得並聲請命受益人
      或轉得人回復原狀。民法第244 條第1 項、第4 項前段分
      別定有明文。
（二）查，原告主張被告丙○○於89年12月22日，擔任尊龍遊艇
      公司向原告借款之連帶保證人，尊龍遊艇公司於89年12月
      27日向原告借款6,200,000 元，雙方約定於90年6 月6 日
      清償，利息按年利率8.84％計算，若遲延清償，除仍按上
      開利率計息外，逾期在6 個月以內者，按上開利率10％，
      逾期在6 個月以上者，按上開利率20% 加計違約金，且債
      務視同全部到期。距尊龍遊艇公司自90年5 月27日起即未
      依約繳息，其中利息及違約金算至93年10月25日止，累計
　　　分別達1,447,417 元及336,752 元，連同本金6,200,000
      元，合計為7,984,169 元，及其中6,200,000 元部分，自
      93年10月26日起按年息8.815%計算之利息暨按上開利率20
      % 計算之違約金均未清償，且尊龍遊艇公司無財產可供清
      償上開欠款。又被告丙○○於90年7 月6 日同意將系爭土
      地及系爭建物移轉登記為被告乙○○所有，並於90年7 月
      23 日 經高雄市鹽埕地政事務所以90年鹽地(三)字第010290
      號收件，以夫妻贈與為由辦理所有權移轉登記完畢等情，
      業據原告提出本票、保證書、授信約定書、土地及建物謄
      本、財政部台灣省中區國稅財產歸屬資料清單、尊龍遊艇
      公司及被告丙○○徵信調查表等為證，核屬相符，且為被
      告所不爭執，自堪認屬實。次查，被告丙○○所有之財產
      除系爭土地及系爭建物外，僅餘價值僅566,603 元之系爭
      不動產之事實，有財政部台灣省中區國稅財產歸屬資料清
      單、尊龍遊艇公司及被告丙○○徵信調查表及本院依職權
      調閱之稅務電子閘門財產所得調件明細表為證，且為兩造
      所不爭執，亦堪認為真正。準此，被告丙○○係尊龍遊艇
      公司之連帶保證人，依法應與尊龍遊艇公司就上開欠款對
      原告負連帶清償之責，而尊龍遊艇公司已無財產可供清償
      原告之債權，且被告丙○○於90年7 月23日將系爭土地及
      系爭建物移轉登記予被告乙○○之原因係「夫妻贈與」，
      乃屬無償，被告丙○○將系爭土地及系爭建物移轉登記予
      被告乙○○後，僅餘價值56 6,603元之系爭不動產等情，
      堪以認定。
（三）綜上，被告丙○○既積欠原告7,985,069 元，及其中6,20
      0,000 元部分，自93年10月26日起按年息8.815%計算之利
      息暨按上開利率20% 計算之違約金未清償，而其僅餘之系
      爭不動價值祇有566,603 元，顯不足以清償原告之上開債
      權，故被告丙○○、乙○○就系爭土地及系爭建物所為之
      贈與行為及移轉所有權行為已損害原告之債權，原告依民
      法第244 條第1 項及第4 項前段之規定請求將被告丙○○
      、乙○○間於90年7 月6 日就系爭土地及系爭建物所為之
      贈與行為及所有權移轉行為撤銷，且被告乙○○應將上開
      所有權移轉登記予以塗銷，依前揭民法第244 條第1 項及
      第4 項前段之規定，均屬有據。
六、綜上所述，原告本於民法第244 條第1 項及第4 項前段之規
    定，請求將被告丙○○、乙○○間於90年7 月6 日就系爭土
    地及系爭建物所為之贈與行為，與於90年7 月23日經高雄市
    鹽埕地政事務所以90年鹽地(三)字第010290號收件就上開土地
    及建物所為之所有權移轉行為撤銷，且被告乙○○應將高雄
    市鹽埕地政事務所於90年7 月23日以90年鹽地(三)字第010290
    號收件就系爭土地及系爭建物所為之所有權移轉登記予以塗
    銷，於法相符，為有理由，應予准許。
七、結論：本件原告之訴為有理由，依民事訴訟法第78條、第85
    條第1項前段，判決如主文。
中　　華　　民　　國　　94　　年　　10　　月　　19 　日
                      民事第二庭法　官　鄭月霞
正本係照原本作成。
如對本判決上訴，須於判決送達後20日內向本院提出上訴狀。
中　　華　　民　　國　　94　　年　　10　　月　　19 　日
                                書記官　余幼芳
